臺北高等行政法院判決
　　　　　　　　　　　　　　　　　　 96年度訴字第00748號
　　　　　　　　　　　　　　　.
原　　　告　美商．通用器材公司在台營業代理人台灣通用器材
　　　　　　股份有限公司
代　表　人　甲○○
訴訟代理人　陳建宏　會計師
被　　　告　財政部臺灣省北區國稅局
代　表　人　陳文宗（局長）
訴訟代理人　乙○○
上列當事人間因營利事業所得稅事件，原告不服財政部中華民國
95年12月21日台財訴字第09500511870 號訴願決定，提起行政訴
訟。本院判決如下：
　　主  文
原告之訴駁回。
訴訟費用由原告負擔。
　　事  實
一、事實概要：原告92年度營利事業所得稅結算申報，原列報營
    業收入淨額新臺幣（下同）106,775,418 元及全年所得額1,
    409,519 元。經被告初查按製造業（行業標準代號：3172–
    11）同業利潤標準淨利率11% 核算營業淨利11,745,295元及
    課稅所得額11,745,378元；嗣因被告查核原告行業別有誤，
    改按批發業（行業標準代號：5252-11 ）核課，經更正核定
    營業淨利為8,542,033 元，加計非營業收入總額83元，核定
    全年所得額8,542,116 元，應補稅額為1,551,638 元。原告
    不服，申請復查，未獲變更，提起訴願經決定駁回後，遂提
    起本件行政訴訟。
二、兩造聲明：
　　(一)原告聲明：訴願決定、復查決定及原處分均撤銷。
　　(二)被告聲明：駁回原告之訴。
三、兩造之爭點：本件有無財政部87.1.23 台財稅第871924181
                號函釋（下稱財政部871924181 號函釋）之適
                用？
  　(一)原告主張之理由：
      1.按「營利事業之總機構在中華民國境外，而有中華民國
        來源所得者，應就其中華民國境內之營利事業所得，依
        本法規定課徵營利事業所得稅。」為所得稅法第3 條第
        3 項所明定。原告為美國上市製造業者，產品銷售遍及
        世界各地，其中包括我國境內之客戶，因在我國境內並
        未設立分支機構，故委託台灣通用器材股份有限公司（
        下稱台灣通用公司）擔任其在台營業代理人。原告為提
        高產品市場競爭力，並為響應我國政府鼓勵外國營利事
        業來台建立「亞太物流中心」之政策，遂委託台灣通用
        公司單純代理從事製造加工、儲存及運送貨物予國內買
        受人，以縮減加工及銷售配送等作業時間。而原告則在
        境外負責產品之市場調查評估、業務拓展及接單等工作
        ，故整段交易流程發生於中華民國境內之部分，僅委託
        製造（加工）及物流階段。因此就本案整體交易而言，
        應只有製造（加工）及物流階段之收入係歸屬於所得稅
        法規定之中華民國來源所得。然而，被告未考慮原告在
        我國境內交易流程對總體利潤之貢獻程度，即主張原告
        當年度申報營業收入之全數均為中華民國來源所得，逕
        依同業利潤標準淨利率核定營業淨利，其行事用法顯然
        錯誤，且悖離整體利潤包含來自中華民國境內、外行為
        貢獻之事實。
      2.次按，財政部871924181 號函釋主要在闡示一重要觀念
        ，即外國營利事業在我國境內從事輸出入、儲存並交付
        貨物之交易者，除必須就中華民國來源所得課徵外，更
        應以發生在中華民國境內之交易流程對總利潤之貢獻程
        度為基礎，據以核課營利事業所得稅，並非全部總收入
        均屬中華民國來源所得。另闡示外國公司在中華民國境
        內所進行之交易過程，礙於實務上不易明確區分境內、
        外所產生之成本費用，故規定當公司無法提示獨立帳簿
        文據供查核時，稽徵機關始得依據所得稅法第83條規定
        ，核定其中華民國來源所得額，惟仍必須依其發生在中
        華民國境內之交易流程對總利潤之貢獻程度，為其中華
        民國來源所得額據以核課所得稅，蓋其立意，認為總機
        構在境外之外國公司於我國境內所進行之交易，獲利過
        程係由多項功能共同創造完成，舉凡產品開發、接單、
        製造、儲存、運送及交貨等階段，對整體交易而言，每
        一階段功能均不可或缺且有其貢獻程度，此種計算方式
        與基本觀念，實乃公平合理。故無論外國營利事業是否
        在台設立物流中心，亦無論產品是否在國外產製，遇有
        類此之情況，均應比照該函釋辦理。詎被告只就上開函
        釋之字面意義，片面率斷地將該函之適用對象侷限於外
        國營利事業在台設立物流中心者，且產品需以國外產製
        者為限，顯違反財政部上開函釋立意，自屬違法。
      3.就本案交易流程之本質而言，原告委託台灣通用公司加
        工並物流配銷，有助於我國生產事業發展及勞動就業機
        會，且政府得就各產製階段課徵營業稅、營利事業所得
        稅及個人綜合所得稅等等，其對我國經濟發展之貢獻按
        上述函釋所言單純之物流中心型態有過之而無不及，因
        此，被告實不該侷限於函釋所舉例之情形，而未深究其
        鼓勵外商來台從事製造及配銷之美意。有聞部分業者為
        減輕我國稅捐負擔，往往先將貨物移運至中華民國境外
        ，再由中華民國境外進口至國內，則此項交易將被視為
        一般國際貿易活動，藉以規避應負擔之稅捐。惟原告乃
        世界著名之廠商，除秉持一貫永續經營的理念，兢兢業
        業從事正常交易活動外，實不願進行如此交易之安排，
        對於法律所規定應納之稅捐絕不逃避；相對地，如為不
        合理、不合法之稅負亦將依法據理力爭。倘繼續維持被
        告機關之見解，原告勢必被迫改變交易型態，且更變相
        鼓勵其他業者採取規避稅捐之交易安排。如此一來除將
        大幅降低外人來台投資之意願外，亦同時增加國內廠商
        進出口通關、備料時問及成本等諸多不便，更有違租稅
        中立原則，其長遠之影響實非國家經濟發展之福。
      4.如前段所述，本案整段交易流程發生在我國境內的部分
        ，包含製造（加工）及物流配銷階段。惟製造加工階段
        產生之所得，已由在台代工廠商（亦即台灣通用公司）
        依法申報及繳納營利事業所得稅在案，因此如依被告機
        關之主張，將原告所申報之營業收入100%屬中華民國來
        源所得課徵所得稅，勢將造成此製造加工階段產生之所
        得，再度納入原告系爭年度所得額中，進而造成同一筆
        所得（即製造階段產生者）同時由兩個不同申報個體（
        原告及台灣通用公司）申報繳稅之不合理現象，被告機
        關明顯有重複課稅之嫌，除對納稅義務人權益影響甚鉅
        外，亦嚴重違反租稅公平原則，原處分自應予以撤銷。
      5.按「行政行為，非有正當理由，不得為差別待遇。」係
        為行政程序法第6 條所明定。查日商東芝公司在台亦有
        委託國內公司進行加工，並將加工完成後之貨物直接配
        送至外國買受人之情形，財政部於92年6 月24日以台財
        稅字第0920450605號函，同意日商東芝公司適用前揭87
        年函釋及同年4 月1 日台財稅字第871936481 號函規定
        ，准按其在我國境內之實際交易流程貢獻程度，計算中
        華民國來源所得，課徵我國營利事業所得稅。財政部所
        准之日商東芝公司交易模式及流程與本案系爭交易唯一
        差別之處，僅在於二者之最終銷售對象分屬國外及國內
        廠商，至於日商東芝公司設立物流中心與否或配銷之貨
        物是否為國外產製，均非財政部核准函所問。財政部既
        已准予日商東芝公司按其在我國境內實際交易流程所產
        生之貢獻程度計算其中華民國來源所得，原告應無排除
        適用之例外，是以被告機關主張按100%貢獻率計算原告
        系爭年度中華民國來源所得所為之補稅處分，明顯違反
        行政行為之平等原則。
　　(二)被告主張之理由：
      1.本件原告係經營電子材料、設備批發業，為美商通用器
        材股份有限公司在臺灣之營業代理人，主要係代為處理
        美商通用公司在臺灣貨物之製造加工、儲存及運送貨物
        予國內買受人，92年度列報營業收入淨額106,775,418
        元及全年所得額1,409,519 元，經被告查核結果，原告
        在我國境內未設立物流中心，且美商通用器材股份有限
        公司交付之貨物係委託台灣通用公司（保稅工廠）加工
        、製造後，直接銷售予科學工業園區之園區事業或保稅
        工廠等免稅區內事業，貨物非其本身所產製，該公司亦
        無在台設立物流中心儲存貨物之事實，核與上揭財政部
        87年函釋規定不符，且原告簽證會計師查核報告書說明
        其在中華民國境內外有關之成本費用計算分攤困難，故
        被告乃按其同業（行業標準代號5252-11 ）利潤標準淨
        利率8%核算其營業淨利為8,542,033 元，加計非營業收
        入總額83元，核定全年所得額8,542,116 元，揆諸所得
        稅法第83條第1 項、財政部86.12.4台財稅第861924459
        號函及上揭87年函釋規定，於法並無不合。
      2.原告雖主張台灣通用公司單純從事製造加工、儲存及運
        送貨物予國內買受人，以縮減加工及銷售配送等作業時
        間。經查原告所稱台灣通用公司僅單獨為加工、製造等
        程序，惟原告本年度並無自美國進口任何原料供台灣通
        用公司加工，顯可推論原告銷售之產品其生產過程均在
        臺灣製造與加工，換言之，整個交易流程並無區分國內
        與國外貢獻度之必要，原告主張顯無足採。
　　理  由
一、原告起訴時，被告之代表人為凌忠嫄，嗣於訴訟中變更為陳
    文宗，茲據新任代表人具狀聲明承受訴訟，經核無不合，應
    予准許，合先敘明。
二、本件原告係經營電子材料、設備批發業，92年度營利事業所
    得稅結算申報，原列報營業收入淨額為106,775,418 元，並
    主張依財政部871924181 號函規定，按物流中心對整段交易
    總利潤貢獻度12% 及電子零組件同業利潤標準淨利率11% 計
    算，申報全年所得額為1,409,519 元。經被告查核結果，以
    原告在我國境內並未設立物流中心，且交付之貨物係委託台
    灣通用公司代工後直接運送，非屬國外產製，無前揭函釋規
    定之適用，初查按製造業（行業標準代號：3172–11）同業
    利潤標準淨利率11% 核算營業淨利11,745,295元及課稅所得
    額11,745,378元；嗣因核定原告行業別有誤，改按批發業（
    行業標準代號：5252-11 ）同業利潤標準淨利率8%，核算營
    業淨利為8,542,033 元，加計非營業收入總額83元，核定全
    年所得額8,542,116 元，應補稅額為1,551,638 元之事實，
    為兩造所不爭，並有原告前開結算申報書、會計師查核簽證
    報告書、被告核定通知書、查核報告及重核報告書可稽（見
    原處分卷第29、43、44、185-190 、279-283 頁），堪信為
    真實。
三、原告起訴主張：其委託台灣通用公司代為從事製造加工、儲
    存及運送貨物予國內買受人，整段交易流程僅製造及物流階
    段之收入屬於中華民國來源所得，被告未考慮原告在我國境
    內交易流程對總體利潤之貢獻程度，率認原告無上揭函釋之
    適用，明顯限縮該函釋意旨，並枉顧原告權益及違反租稅公
    平原則；再者，財政部已於他案准予日商東芝公司適用上揭
    函釋規定，按其在我國境內實際交易流程所產生之貢獻程度
    計算其中華民國來源所得，被告否准原告適用上揭函釋規定
    ，亦違反行政程序法第6 條之平等原則等語。故本件之爭執
    ，在於原告申報本年度所得額，有無前揭財政部函釋之適用
    ？
四、經查：
    (一)按「營利事業之總機構在中華民國境外，而有中華民國來
      源所得者，應就其中華民國境內之營利事業所得，依本法
      規定課徵營利事業所得稅。」「本法稱固定營業場所，係
      指經營事業之固定場所，包括管理處、分支機構、事務所
      、工廠、工作場、棧房、礦場，及建築工程場所，但專為
      採購貨品用之倉棧或保養場所，其非用以加工製造貨品者
      ，不在此限。」「營利事業所得之計算，以其本年度收入
      總額減除各項成本費用、損失及稅捐後之純益額為所得額
      。」「營利事業之總機構在中華民國境外，其在中華民國
      境內之固定營業場所或營業代理人，應單獨設立帳簿，並
      計算其營利事業所得額課稅。」「稽徵機關進行調查或復
      查時，納稅義務人應提示有關各種證明所得額之帳簿、文
      據；其未提示者，稽徵機關得依查得之資料或同業利潤標
      準，核定其所得額。」所得稅法第3 條第3 項、第10條第
      1 項、第24條第1 項、第41條、第83條第1 項分別定有明
      文。
    (二)次按，財政部871924181 號函略以：「主旨：核釋外國營
      利事業在中華民國境內設立物流中心，從事輸入、儲存並
      交付該事業在國外產製之貨物等交易流程相關所得稅課稅
      疑義。說明：二、依所得稅法第10條第1 項規定，…外國
      營利事業在我國境內設立物流中心，從事輸入、儲存並交
      付其本身在國外產製之貨物等交易流程所產生之所得，係
      屬中華民國來源所得，依同法第3 條第3 項及第71條第1
      項規定，應由該固定營業場所辦理所得稅結算申報，繳納
      我國營利事業所得稅。三、前開中華民國來源所得之計算
      ，應由該固定營業場所，依所得稅法第21條及第41條規定
      設置帳簿並依規定給予、取具及保存相關憑證，俾作為核
      實計算其在我國境內應課稅所得額之依據。其無法提示上
      開帳簿文據者，依同法第83條規定，稽徵機關得依查得之
      資料核定其中華民國來源所得額，或依該外國營利事業適
      用之稅務行業標準代號之同業利潤標準核定其境內、外整
      段交易流程（以製造業為例，包含接單、製造、儲存、運
      送、交貨等階段）之總利潤，再依其發生在我國境內之交
      易流程對總利潤之貢獻程度，計算其中華民國來源所得額
      ；至其貢獻程度，稽徵機關應依行業性質，參酌相關資料
      擬訂後報部核定。」係以外國營利事業在中華民國境內設
      立物流中心，而從事輸入、儲存並交付該事業在國外產製
      之貨物等交易流程為前提，衡酌整件交易流程發生地分屬
      我國境外及境內，且於我國境內所為物流階段之交易流程
      ，較難明確區分其對應之收入、成本及費用，故核釋依其
      發生在我國境內之交易流程對總利潤之貢獻程度，計算其
      中華民國來源所得額，俾符合實際狀況及實質課稅原則，
      固得予援用。惟查，原告在中華民國境內並未設立物流中
      心，本期亦未自中華民國境外進口任何貨物，其交付之貨
      物，係委託台灣通用公司直接在台灣採購原料加工製造，
      並直接交付予臺灣客戶（即科學園區之園區事業或保稅工
      廠等免稅區內事業），而非國外產製等情，業經原告自認
      在卷，並參諸原告結算申報書內總分支機構銷售明細表「
      零稅率」其他欄及已申報扣抵進項稅額之憑證及進口貨物
      金額統計表「進口貨物金額」欄空白，益徵明確（見原處
      分卷第37頁）。是以，原告並未於我國境內設立物流中心
      ，其所交付之貨物亦非在國外產製，其貨物產製及銷售均
      在我國境內發生，核與前揭財政部函釋所稱「外國營利事
      業在中華民國境內設立物流中心，從事輸入、儲存，並交
      付該事業在國外產製之貨物」之情形不符，故原告主張其
      應適用前開函釋即按整段交易總利潤之貢獻程度12% 計算
      中華民國來源所得額云云，洵非有據。
    (三)又按，財政部86年12月4 日台財稅第861924459 號函略以
      ：「外國營利事業在我國境內之分支機構或工程場所辦理
      營利事業所得稅結算申報，如列報在我國境外發生之成本
      費用，可依國外總公司所在地合格會計師簽證，載有境外
      成本費用金額、內容及其計算分析或分攤方式等資料之國
      外總公司財務報告，並經我國駐在地使領館或我國政府認
      許機構之簽證，或外國稅務當局之證明，以憑認定。其無
      法提供上開財務報告，或該財務報告經稽徵機關查核認為
      仍有疑義者，得簽奉稽徵機關首長核准，依所得稅法第83
      條規定請其提示相關帳簿、文據；其不提示者，稽徵機關
      得依查得之資料或同業利潤標準，核定其所得額。」係財
      政部就外國營利事業在我國境內之分支機構或固定場所列
      報其境外成本費用應如何認定之細節性、技術性事項所為
      之補充性釋示，符合前揭所稅法規定意旨，與法律保留原
      則無違，自得予援用。原告辦理結算申報時，僅援引前揭
      財政部871924181 號函釋規定計算列報所得額，並未具體
      申報其相關成本及費用，且依其簽證會計師於查核報告書
      內亦已說明原告在中華民國境內之成本費用計算分攤困難
      等情在卷（見原處分卷第29頁），故被告依上開函釋規定
      ，以原告經營電子材料、設備批發業（行業標準代號：52
      52-11 ）之同業利潤標準淨利率8%核算營業淨利為8,542,
      033 元，加計非營業收入總額83元，核定全年所得額8,54
      2,116 元，於法並無不合。
    (四)原告雖另援引財政部92年6 月24日台財稅字第0920450605
      號函關於日商東芝公司交易流程，主張其應比照辦理云云
      。惟查，依財政部前揭函所載：「有關日商東芝公司擬委
      託國內營利事業進行加工，並將加工完成後之貨物直接配
      送至『外國買主』。…由於該公司上開交易型態，在我國
      境內已有銷售貨物之營業行為，其交付貨物係在我國境內
      完成，…該銷貨收入核屬我國境內之營業收入，應依照本
      部87年1 月23日台財稅第871924181 號函…按其在我國境
      內之實際交易流程，計算其中華民國來源所得，課徵我國
      營利事業所得稅。…」等情，經核該日商東芝公司之加工
      情形、交易模式，與原告之貨品係委託台灣通用器材股份
      有限公司直接在臺灣採購原料加工製造，並直接交付臺灣
      客戶，而非國外產製，亦未於我國境內設立物流中心之情
      形有別，且屬稅捐稽徵機關於個案決定是否合法妥適之問
      題，核與平等原則無涉，更無拘束本院之效力，原告執此
      主張本件應比照為相同之處理，亦非有據，併予敘明。
五、綜上所述，原告所陳各節均不足採。原處分於法並無違誤，
    訴願決定予以維持，亦無不合，原告仍執前詞，訴請撤銷，
    為無理由，應予駁回。
據上論結，本件原告之訴為無理由，爰依行政訴訟法第98條第1
項前段，判決如主文。
中　　華　　民　　國　　96　　年　 　9　　月　 12  　 日
                        第二庭審判長法  官　徐瑞晃
                                    法  官　陳金圍
                                    法  官　蕭惠芳
上為正本係照原本作成。
如不服本判決，應於送達後20日內，向本院提出上訴狀並表明上
訴理由，如於本判決宣示後送達前提起上訴者，應於判決送達後
20日內補提上訴理由書（須按他造人數附繕本）。
中　　華　　民　　國　　96　　年　 　9　　月　 12  　 日
          　　　　　　      　　　　書記官  李淑貞
